臺灣高等法院臺中分院刑事判決　　　　　　　　　　　　九十一年度上易字第二號
　　上　訴　人
　　即　被　告　乙○
　　　　　　　　丙○○
　　　　　　　　丁○○
　　共　　　同
　　選任辯護人　劉佳田
右上訴人因偽造文書案件，不服臺灣台中地方法院九十年度易字第二八一二號中華民
國九十年十月廿九日第一審判決（起訴案號：臺灣台中地方法院檢察署九十年度偵字
第一三一七七號），提起上訴，本院判決如左：
    主      文
上訴駁回。
    事實及理由
一、本案經本院審理結果，認第一審判決認事用法及量刑均無不當，應予維持，並引
    用第一審判決書記載之事實、證據及理由（如附件）。被告三人雖猶否認有偽造
    文書犯行，被告乙○於原審辯稱：伊有向丙○○及丁○○借錢，但不到一千七百
    萬元，有需要就向她們借，一人約借了三、四百萬元或四、五百萬元，借來當家
    庭費用及小孩學費，沒有償還過；伊配偶生前曾變賣祖產，丙○○及丁○○發現
    後，認為她們對祖產也有權利，加上她們二人長期支付伊母親的生活費及醫療費
    及重度殘障胞姊游英之生活費，大約抓一個數目，設定一千七百萬元的抵押給她
    們云云；被告丙○○及丁○○則均辯稱：渠二人發現姊夫變賣祖產，加上須負擔
    母親及游英的生活費用，為了確保自己的權利，才設定了一千七百萬元的抵押權
    云云。經查本件被告三人因恐戊○○聲請查封拍賣交爭土地以求償其債權，而共
    同虛偽設定一千七百萬元之抵押權，使公務員登載不實事項於土地登記簿，足生
    損害於地政機關不動產登記之正確性及債權人戊○○之情事，業經原審認定事實
    甚為明確，且被告三人於偵訊時經隔離訊問結果，對於借款時間、地點、金額、
    次數、總額、用途等細節，均無法明確供述，且無法提出任何借款證明資料以供
    調查，已難採信，足徵被告三人間確無金錢借貸關係。又依卷附誓約證書第三點
    明文約定，乙○及其先夫蔡梅盛應於丙○○、丁○○出嫁時給與嫁妝，若無餘款
    ，則由乙○及蔡梅盛以繼承之土地向他人抵押借款支付，非將該繼承之土地設定
    抵押權與丙○○及丁○○；再依該誓約證書第四、五點約定之內容，乙○及蔡梅
    盛應負有照顧母親游張蕊及游英之責任，若未照顧，遍觀誓約書內容，亦無乙○
    及蔡梅盛應將繼承之遺產返還丙○○及丁○○之約定，又查被告三人係於蔡梅盛
    死亡未久，即辦理抵押權設定之申請，其申請之時間亦有可疑。況依卷附被告三
    人於八十九年六月十六日之協議書約定，其內容係被告三人為確保祖產及支付游
    張蕊、游英扶養費用，而協議變更遺產分配由被告丙○○及丁○○均分取回，然
    究非被告三人間確有一千七百萬元之債權債務，況該協權書亦非根據早已存在之
    原誓約上開約定而寫立，以便執行誓約內容，顯係事後為虛偽設定抵押權而製作
    ，則本件被告三人於已知悉蔡梅盛經濟情況袺裾，且有積欠告訴人債務情形下，
    遽行再訂定上開協議書，此與未有債務存在，而擅立借據或票據，而再設定與債
    權不相符之抵押權，損及債權人權益，並無不同，自足生損害於不動產登記之正
    確性及公信力以及告訴人債權至明。綜上所陳，本件抵押權既為不實足生損害他
    人，如上所述，被告復以該抵押權係具擔保性質云云置辯，被告三人所辯，即亦
    不足採。其三人犯行，堪以認定。被告上訴意旨仍執前詞，否認犯罪，指摘原判
    決不當，為無理由，應予駁回。本件事証明確已如上述，被告請求傳訊代書林崑
    鐘，證明民間有設立擔保性抵押權云云，縱然屬實，亦以合法成立之契約，不損
    害其他債權，始無違法問題，此與本件應成立上開罪責自有迴異，本院認證人之
    訊問核無必要，又本件被告迄未與告訴人達成和解，解決本件虛偽抵押權問題，
    本院認不宜宣告緩刑，另被告乙○經合法傳喚無正當理由未到庭，爰不待其陳述
    ，逕為判決。
二、據上論斷，應依刑事訴訟法第三百七十三條、第三百六十八條、第三百七十一條
    ，判決如主文。
本案經檢察官甲○○到庭執行職務。
中      華      民      國　    九十一     年     一      月   二十九 　日
                                臺灣高等法院臺中分院刑事第一庭
                                      審判長法　官　陳　紀　綱
                                            法　官　陳　登　源
                              法　官  蕭  錦  鍾
右正本證明與原本無異。
不得上訴。
　　　　　　　　　　　　　　　　　　　　　　書記官  蘇  昭  文
中      華      民      國　    九十一     年     一      月   二十九 　日
                                                                        Ａ
